【裁判字號】    90,交訴,209
【裁判日期】    901231
【裁判案由】    公共危險
【裁判全文】
臺灣高雄地方法院刑事判決                          九十年度交訴字第二九號
    公  訴  人  臺灣高雄地方法院檢察署檢察官
    被      告  甲○○
右列被告因公共危險案件，經檢察官提起公訴（九十年度調偵字第六五二號），本院
判決如左：
    主  文
甲○○駕駛動力交通工具肇事，致人受傷而逃逸，處有期徒刑捌月。緩刑肆年。
    事  實
一、甲○○於民國八十九年十一月十二日凌晨零時許，駕駛車牌號碼ＸＮ─六一六Ｏ
    號自用小客車，沿高雄市○鎮區○○街由西往東方向行駛，途經該道路與后平路
    口，不慎與乙○○騎乘之車牌號碼ＭＲＪ─二三九號重型機車發生碰撞，乙○○
    因而人車倒地，受有右股骨骨折併髖關節脫位等傷害（過失傷害部分經公訴人不
    起訴處分確定）。甲○○明知該碰撞已造成乙○○受傷，且汽車駕駛人如肇事致
    人受傷，應即採取救護或其他必要之安全措施，並向警察機關報告，不得逃逸，
    竟另萌駕車逃逸之犯意，不顧乙○○及路人叫喊停車，迅即駕駛前開自用小客車
逃離現場，置當時受傷倒地之乙○○於不顧，嗣經乙○○記下甲○○之車牌號碼
    並請路人報警，始循線查悉上情。
二、案經高雄市政府警察局前鎮分局報請臺灣高雄地方法院檢察署檢察官偵查起訴。
    理  由
一、訊據被告甲○○承認於右述時地駕駛自用小客車與被害人乙○○發生車禍，致被
    害人受傷之事實不諱，惟否認有何肇事後置被害人不顧而逃逸之犯行，辯稱：車
    禍發生後我有開車門叫被害人，但被害人沒有反應，我就趕快開車去醫院找救護
    車，先到勇安醫院，後到安泰醫院，但均未找到，一點多時我在安泰醫院外打電
    話報案，之後我又折回現場，已沒看到被害人云云。經查：右述事實業據被害人
    乙○○指訴：當時我騎乘機車行駛於佛德街上，被告開車衝入我的車道迎面撞上
    我的機車，使我人車倒地，被告撞倒我後我有叫被告不要走，路人也有叫被告不
    要走，但被告置之不理，仍然駕車離去，我遂記下被告車子車號等情綦詳（見警
    卷第三頁、偵查卷第十二頁），而證人即至車禍現場處理警員蕭凱達亦證述：「
    當時是勤務中心通報派出所，派出所再通報我，我到現場時看見機車倒在路邊，
    地上有機車碎片，沒有見到肇事者在場」等語屬實（見偵查卷三十五頁），且高
    雄市○○○○○道路交通事故調查報告表亦記載：「肇事車輛據路人稱係一部自
    用小客車，該車於肇事後逃逸」乙情明確，是堪信被害人之指述為真。再參酌現
    場照片及被害人之診斷證明書所示，事故發生後，被害人之重型機車擋泥板損壞
    ，現場散布機車碎片及被害人血跡，足見被害人騎乘機車遭被告駕駛之自用小客
    車猛烈撞擊後，曾彈離地面，並因之受有右股骨骨折併髖關節脫位等傷害，衡情
    被告見被害人受有此等傷害，苟真欲對被害人施以救護，理應迅即親自或託路人
    代為致電報警，甚或直接開車將被害人送醫急救才是，何需大費周章開車至醫院
    找救護車，反將傷勢嚴重之被害人棄於馬路上不顧？從而被告於肇事後駕車駛離
    現場，顯有逃逸之故意甚明，其辯稱係到醫院尋找救護車云云，與常情有悖，不
    足採信。被告另辯以於凌晨一時多在安泰醫院外打電話報警，然本件車禍發生時
    間在凌晨零時多，而高雄市政府警察局勤務指揮中心於零時三十九分即接獲路人
    之報案電話，此有該局勤務指揮中心受理各類案件紀錄表可憑，故被告打電話報
    警係在其駕車離去之後，無從據以解免其肇事逃逸之責。又被告雖於駛離現場一
    段時間後曾再行回頭尋找被害人，惟刑法第一百八十五條之四之駕車肇事逃逸罪
    ，性質上乃屬即成犯，該罪主觀構成要件該當與否之認定，係以肇事當時是否具
    有逃逸之故意為斷，被告於事發後是否有再行返回現場，僅事涉被告之犯罪後態
    度，並未影響被告於肇事後迅即駛離現場之事實，更無礙前開肇事逃逸行為之成
    立。綜上所述，被告駕車撞及被害人騎乘之機車，使被害人倒地受傷，被告雖曾
    停車察看，惟隨即駕車離去置被害人於不顧，其肇事致人受傷而逃逸之犯行洵堪
    認定。
三、核被告所為，係犯刑法第一百八十五條之四之駕駛動力交通工具肇事，致人受傷
    而逃逸罪。爰審酌被告肇事致人受傷後，竟即駕車逃逸，罔顧被害人之生命安全
    ，惟念其事後已與被害人和解，賠償被害人新臺幣十五萬元，有高雄市旗津區調
    解委員會調解書乙紙存卷可憑，被害人表示不予追究，及犯後能度等一切情狀，
    量處如主文所示之刑。又被告前未曾受有期徒刑以上刑之宣告，有臺灣高等法院
    被告全國前案紀錄表在卷可按，犯罪後已與被害人達成民事上和解，被害人表示
    原宥，公訴人求予緩刑，被告經此偵審判刑後，當知警惕，信無再犯之虞，本院
    認所宣告之刑，以暫不執行為適當，爰併宣告緩刑四年，以啟自新。
據上論斷，應依刑事訴訟法第二百九十九條第一項前段，刑法第一百八十五條之四、
第七十四條第一款，判決如主文。
中      華      民      國      九十      年      十二      月  三十一  日
                                  臺灣高雄地方法院刑事第四庭
                                            審判長法官    黃建榮
                                                  法官    盧怡秀
                                                  法官    莊珮君
右正本證明與原本無異。
如不服本判決，應於判決送達後十日內，向本院提出上訴狀。
                                                書記官    王高山
中      華      民      國      九十      年      十二      月  三十一  日


司法院資訊處製作；財團法人民間司法改革基金會備份。
